【裁判字號】    89,自,10
【裁判日期】    890913
【裁判案由】    侵占
【裁判全文】
臺灣板橋地方法院刑事判決                            八十九年度自字第一號
    自  訴  人  世強交通有限公司
    代  表  人  戊○○
    代  理  人  乙○○
                甲○○
                丁○○
    被      告  丙○○
右列被告因侵占案件，經自訴人提起自訴，本院判決如左：
    主  文
丙○○意圖為自己不法之所有，而侵占自己持有他人之物，處罰金壹萬元，如易服勞
役，以佰元折算壹日。
    事  實
一、丙○○於民國（下同）八十八年六月十六日，在臺北縣板橋市○○路○段五０巷
    七五號「世強交通有限公司」（下簡稱世強公司）營業處所，與該公司負責人戊
    ○○簽訂契約，參與世強公司計程車無線電台營運，並向該公司租用ＴＷＥ二二
    五機型之ＶＨＦ車台主機一部（含麥克風），約定每月租金為新臺幣（下同）一
    千五百元，於每月五日前繳納，押金三萬元，於裝機時簽發商業本票一紙為質，
    契約期滿退出營運時，經測試車台機無損壞後退還本票，丙○○於取得該車台主
    機後即以之世強公司計程車無線電台營運在臺北縣市載客營業。詎丙○○嗣並未
    依約按時繳交租金，經世強公司多次催索，並於八十八年十二月二十四日以存證
    信函通知丙○○終止租約並要求返還上開車台主機，竟仍基於為自己不法所有之
    意圖，而未依返還車台主機，且對世強公司催討之存證信函置之不理，將自己持
    有之車台主機一部（含麥克風），予以侵占入己，拒不返還。
二、案經被害人世強公司向本院提起自訴。
    理  由
一、訊據被告丙○○固坦承於上開時、地向世強公司承租車台主機一部（含麥克風）
    參與營運及未依約定繳交租金之事實，惟矢口否認有侵占之犯行，並辯稱：伊曾
    經換過一部營業車，原先車號係Ｃ２－二五六號，車台主機可能是在該車上，伊
    係交予蔡經理云云。經查：右揭事實，業據被害人世強公司之代理人乙○○、甲
    ○○、丁○○於本院審理時指訴歷歷，並有世強公司暨聯合計程車無線電台參加
    營運契約書、郵局存證信函及回執、經濟部公司執照、台北縣政府營利事業登記
    證、交通部計程車無線電台執照、車台執照、返還車輛（Ｃ２－二五六號）收受
    清單、被告丙○○簽發之面額為三萬元之本票影本各一紙，及交通部電信局收據
    影本二紙在卷可稽。且觀之前開返還車輛收受清單內容，係三強汽車企業股份有
    限公司於八十八年十月十五日確實收到被告交還之牌照Ｃ２－二五六號營小客車
    壹部、Ｃ２－二五六號鐵牌二面、Ｃ２－二五六號行車執照乙枚，該收受清單第
    四點並載明：「屬私人物件、財物或其他公司所有之無線電車台及其週邊設備，
    已完全點交確實並由返還人取走無誤。」等字樣，該收受清單上並有返還人即被
    告丙○○之簽名，並無有關返還自訴人前開車台主機之記載，已見被告前開所辯
    ：該車台主機已隨同前車Ｃ２－二五六號已經歸還等情，顯與事實不符，另參酌
    自訴人代理人於本院提出之前述由被告丙○○所簽發之機台押金三萬元本票等情
    ，益徵被告所辯，顯係卸責之詞，否則如被告已經歸還車台主機，焉有不索還押
    金本票之理？被告經自訴人於八十八年十二月二十四日以郵局存證信函通知終止
    租約並要求返還車台主機，被告竟仍置之不理，且無法交代該車台主機之去向，
    迄今已長達近九個月時間，其有侵占之意圖至為灼然。故被告所辯，顯屬飾卸之
    詞，委無可採。罪證明確，被告犯行洵堪認定。
二、核被告所為，係犯刑法第三百三十五條第一項意圖為自己不法之所有，而侵占自
    己持有他人之物之罪。爰審酌被告之品行、智識程度、犯罪動機、該車台主機之
    價值約二萬餘元（參見自訴代理人丁○○於本院八十九年七月十九日之陳述），
    迄今未積極與被害人謀求和解及被告犯罪之態度等一切情狀，量處如主文所示之
    刑，並諭知易服勞役之折算標準，以示薄懲。
三、被告經合法傳喚無正當理由不到庭，本院認係應科罰金之案件，故不待其陳述，
    逕行判決。
據上論斷，應依刑事訴訟法第三百四十三條、第二百九十九條第一項前段、第三百零
六條，刑法第三百三十五條第一項、第四十二條第二項，罰金罰鍰提高標準條例第一
條前段、第二條，判決如主文。
中      華      民      國      八十九      年     九     月    十三    日
                                      台灣板橋地方法院刑事第四庭
                                          法  官  劉  大  衛
右正本證明與原本無異。
如不服本判決應於送達後十日內向本院提出上訴狀。
                                          書記官  蕭  興  南
中      華      民      國      八十九      年     九     月    十六    日
附錄本案論罪科刑法條全文：
刑法第三百三十五條：
意圖為自己或第三人不法之所有，而侵占自己持有他人之物者，處五年以下有期徒刑
、拘役或科或併科一千元以下罰金。
前項之未遂犯罰之。


司法院資訊處製作；財團法人民間司法改革基金會備份。
